最高法院刑事判決　　　　　　　　　　　　　　　九十一年度台上字第四六六八號
　　上　訴　人　乙○○
　　選任辯護人　簡文玉律師
　　上　訴　人　甲○○
右上訴人等因走私案件，不服台灣高等法院中華民國九十一年六月四日第二審判決（
九十一年度上訴字第八六九號，起訴案號：台灣基隆地方法院檢察署九十年度偵字第
三四三四號），提起上訴，本院判決如左：
    主  文
原判決撤銷，發回台灣高等法院。
    理  由
本件原判決認定上訴人乙○○係和順發號漁船船長，邱敏龍為該船輪機長，林育盛及
另上訴人甲○○為該船之船員（邱敏龍、林育盛均已判刑確定）。渠等基於私運管制
物品進口之犯意聯絡，於民國九十年八月八日十六時五十六分，向基隆市八斗子安檢
站報關出港後，隨即於同年月十日二十二時許，航行至北緯二十五度四十五分、東經
一二二度三十五分附近海域即距我國領海基點棉花嶼至彭佳嶼基線約二十八浬（該海
域非屬我國領海海域），從不知名之鐵殼船上接駁裝載未貼專賣憑證之大衛杜夫牌洋
菸（Davidoff Classic ）十八萬七千包、峰牌洋菸（Mi-ne Box）二萬五千五百包、
七星牌洋菸（Mild Seven Box）四萬二千包，完稅價格共計新台幣（下同）七百零八
萬一千二百四十九元。意圖走私入境圖利，往台灣地區方向航行。嗣於九十年八月十
一日十七時許，在北緯二十五度十八分、東經一二二度二十二分附近海域，即距我國
領海基線三貂角至棉花嶼約十六浬尚未進入台灣地區即我國十二海浬領海範圍內，即
為警查獲而未得逞，並扣得前揭未稅洋煙等情，乃維持第一審論處乙○○、甲○○（
累犯）共同私運管制物品進口逾公告數額未遂罪刑部分之判決，駁回上訴人等在第二
審之上訴。固非無見。
惟查，(一)、第一審檢察官起訴意旨，指上訴人等私運ＭＩＬＤ、ＳＥＶＥＮ、ＤＡＶ
ＩＤＯＦＦ、峰牌及偽長壽香煙共計三十六萬五千包被警查獲扣案，請依刑法第三十
八條宣告沒收等情。乃原判決及第一審判決僅就大衛杜夫牌（Davidoff Classic）十
八萬七千包、峰牌洋菸（Mi-ne Box ）二萬五千五百包、七星牌洋菸（Mild Seven B
ox）四萬二千包部分諭知沒收，對其餘被查獲之偽長壽香煙十三萬三千包（見偵查卷
第三十頁扣押物品表）並未諭知沒收，亦未說明不予沒收之理由，自有已受請求事項
未予判決之違法。(二)、關於供犯罪所用或供犯罪預備之物之沒收，依刑法第三十八條
第三項之規定，以屬於犯人者為限始得沒收之。第一審判決理由雖論述前開沒收之洋
菸係被告等所有因犯罪所得之物，應依刑法第三十八條第一項第三款宣告沒收，但其
事實欄並未認定該批洋菸係被告等所有，其理由自失所依據；乃原判決未予糾正，仍
予維持，同屬違誤。又原判決（第四頁第十五、十六行）理由復謂，乙○○於警訊、
偵查時供稱運送代價十萬元，是乙○○等確係知悉走私未稅洋菸以牟利云云。倘屬無
訛，乙○○等既係運送走私洋菸收取十萬元運費以為代價，則該批洋菸似另有貨主而
非屬上訴人等所有，實情如何，原審及第一審均未釐清，俱屬未盡調查能事。上訴人
等上訴意旨，均指摘原判決不當，非無理由，應認有撤銷發回更審之原因。又懲治走
私條例已於九十一年六月二十六日修正公布，上訴人等行為後法律已有變更，而有新
舊法比較適用之問題，案經發回，併應注意及此。
據上論結，應依刑事訴訟法第三百九十七條、第四百零一條，判決如主文。
中      華      民      國    九十一    年      八      月    二十二    日
                              最高法院刑事第六庭
                                  審判長法官  吳  雄  銘
                                        法官  池  啟  明
                                        法官  石  木  欽
                                        法官  郭  毓  洲
                                        法官  吳  三  龍
      右正本證明與原本無異
                                              書  記  官
中      華      民      國    九十一    年      八      月              日
